【裁判字號】    95,上訴,1070
【裁判日期】    950830
【裁判案由】    違反毒品危害防制條例等
【裁判全文】
臺灣高等法院高雄分院刑事判決        95年度上訴字第1070號
上  訴  人  臺灣高雄地方法院檢察署檢察官
被      告  甲○○
指定辯護人  本院公設辯護人  孫妙岑
上列上訴人因被告違反毒品危害防制條例等案件，不服臺灣高雄
地方法院94年度訴字第3828號中華民國95年5 月19日第一審判決
（起訴案號：臺灣高雄地方法院檢察署94年度偵字第20999 、21
721 號），提起上訴，本院判決如下：
    主  文
上訴駁回。
    理  由
壹、證據能力部分：
    按被告以外之人於審判外之陳述雖不符刑事訴訟法第159 條
    之1 至之4 等4 條之規定，而經當事人於審判程序同意作為
    證據，法院審酌該言詞陳述或書面陳述作成時之情況，認為
    適當者，亦得為證據，刑事訴訟法第159 條之5 第1 項定有
    明文。其立法意旨在於傳聞證據未經當事人之反對詰問予以
    核實，原則上先予排除，惟若當事人已放棄反對詰問權，於
    審判程序中表明同意該等傳聞證據可作為證據，基於尊重當
    事人對傳聞證據之處分權，及證據資料愈豐富，愈有助於真
    實發見之理念，且強化言詞辯論主義，使訴訟程序得以順暢
    進行，上開傳聞證據亦具有證據能力。經查本件證人牟梨桂
    於警訊中所為之陳述，其性質雖屬傳聞證據，又查無符合同
    法第159 條之1 至之4 等前4 條之情形，但其所為之上開警
    訊筆錄內容，經檢察官、被告於審判期日同意將其等之陳述
    作為證據，本院審酌其等於警訊之陳述與待證事實具有關聯
    性，作為本案之證據亦屬適當，爰認其於警訊中之證言均具
    有證據能力，而得作為本件認定犯罪事實之證據。
貳、實體部分：
一、公訴意旨略以：被告甲○○明知狄芬諾西萊係屬毒品危害防
    制條例第2 條所規定之第二級毒品，乃行政院公告管制進口
    、出口之物品，竟基於運輸進口狄芬諾西萊之犯意，於不詳
    時間，在大陸地區以人民幣2,000 元之代價，向姓名年籍不
    詳、綽號「小李」之成年男子購得含有狄芬諾西萊成分之白
    色錠劑1 瓶（驗前毛重15.1公克，驗後毛重15公克），藏置
    於自己穿著之長褲口袋內，於民國94年9 月13日搭乘中華航
    空股份有限公司CI-626號班機，私運上開毒品進入台灣地區
    ，於同日17時許在高雄市小港區高雄小港國際機場入境海關
    檢查室被查獲，並扣得上開狄芬諾西萊毒品1 瓶，因認被告
    涉有毒品危害防制條例第4 條第2 項及懲治走私條例第2 條
    第1 項等罪嫌。
二、按犯罪事實應依證據認定之，無證據不得認定犯罪事實；又
    不能證明被告犯罪，應諭知無罪之判決；刑事訴訟法第154
    條第2 項及第301 條第1 項分別定有明文。再按刑事訴訟法
    上所謂認定犯罪事實之證據，係指足以認定被告確有犯罪行
    為之積極證據而言，如未能發現相當證據或證據不足以證明
    ，自不能以推測或擬制之方法，以為裁判基礎。而認定不利
    於被告之事實，須依積極證據，苟積極證據不足為不利被告
    之認定時，即應為有利於被告之認定，更不必有何有利之證
    據；又認定犯罪事實所憑之證據，雖不以直接證據為限，間
    接證據亦包括在內，然而無論直接證據或間接證據，其為訴
    訟上之證明，須於通常一般之人均不致有所懷疑，而得確信
    其為真實之程度者，始得據為有罪之認定，倘其證明尚未達
    到此一程度，而有合理之懷疑存在，無從使事實審法院得有
    罪之確信時，即應由法院為諭知被告無罪之判決。亦即若證
    據資料在經驗科學上或論理法則上尚有對被告較為有利之存
    疑，而無從依其他客觀方法排除此項合理之可疑，即不得以
    此資料作為斷罪之基礎，且刑事訴訟制度受「倘有懷疑，即
    從被告之利益為解釋」、「被告應被推定為無罪」之原則所
    支配，故得為訴訟上之證明者，無論為直接或間接證據，須
    客觀上於一般人均不致有所懷疑而達於確信之程度者，始可
    據為有罪之認定，倘其證明尚未達於「確信」之程度，而有
    合理可疑存在時，即難據以為被告不利認定，換言之，在法
    律判斷上，即不能為被告有罪之認定。
三、公訴意旨認被告甲○○（下稱被告）涉有上開運輸第二級毒
    品及私運管制物品進口等犯行，無非以被告於警詢及偵查中
    之供述及證人即被告妻子牟梨桂於偵查中之證述，並有上開
    錠劑扣案可憑，且該錠劑經檢驗確含有狄芬諾西萊成分等為
    其論據。訊據被告對於在上開時、地因持有含狄芬諾西萊成
    分之白色錠劑1 瓶自大陸地區入境台灣，在高雄小港國際機
    場被查獲一事固不諱言，惟堅決否認有何運輸第二級毒品及
    私運管制物品進口等犯行，辯稱：上開白色錠劑係伊在大陸
    地區向人購買作為解除伊海洛因毒癮之用，伊並不知該錠劑
    內含有第2 級毒品狄芬諾西萊成分等語。
四、經查：
  (一)被告於警詢、偵查及原審均一致供稱本件所扣得之白色錠劑
    係伊使用來作為戒除毒癮之用，伊並不知係第二級毒品狄芬
    諾西萊等語，經核與證人即與被告一同入境之妻子牟梨桂於
    警詢時證述之內容相符合。
  (二)被告雖曾於財政部高雄關稅局訊問時一度供稱本件扣案之白
    色錠劑是吳碧嬌託伊所購買等語，惟被告於原審審理中已澄
    清當時伊係指板藍根係吳碧嬌所託買，並非指白色錠劑等語
    ，參之本件被告同時被查獲之物除白色錠劑之狄芬諾西萊者
    尚有板藍根，且訊問人員當時亦尚不知查獲之白色錠劑及板
    藍根是否確為毒品及為何種毒品，故在訊問時難免有不明確
    之處，加以當時被告甫被查獲接受訊問，精神處於緊張狀態
    下，一時誤述並非不可能。
  (三)被告前確有施用海洛因之習慣，並因此曾於90年間經法院裁
    定送觀察勒戒，且於94年間經原審法院以94 年度訴字第551
    號判處有期徒刑6 月，如易科罰金，以300 元折算1 日確定
    ，有臺灣高等法院被告前案紀錄表1 份在卷可查，另經原審
    向行政院衛生署管制藥品管理局查詢結果，認為「依文獻Di
    sposition of Toxic Drugs and Chemicals in Man 一書第
    5 版及美國國家衛生研究院（National Institute ofHealt
    h） 之Medline Plusuls 網站記述，狄芬諾西萊為治痢劑，
    但服用超過劑量時，會產生類似嗎啡之作用」，有該局95年
    3 月14日管檢字第0950002505號函1 份在卷可稽，顯見狄芬
    諾西萊確實有可能被作為施用海洛因之人解除毒癮使用，由
    此可見被告辯稱其購買上開白色錠劑係作為解毒癮之用，並
    非無據。
  (四)證人即查獲本件之海巡署人員侯安泰於原審審理中證述稱：
    其單位接獲線報指被告可能攜帶海洛因入境，94年9 月13日
    被告入境時，海關檢查之後說沒有問題，因為檢察官開鑑定
    書給我們，乃要被告配合至其隊部檢查等語（見原審卷第53
    頁），顯見被告係遭檢舉攜帶海洛因入境而非查獲之狄芬諾
    西萊，況被告如知其所持有之白色錠劑為管制之第二級毒品
    ，在海關檢查完前往海巡署隊部之間，應有機會將該錠劑予
    以丟棄，不致一直留在身上而為海巡署人員查獲。另證人侯
    安泰於原審同時證述：在被告口袋發現1 瓶塑膠罐，打開之
    後，裡面有1 顆顆的錠劑，當時係在被告長褲口袋找到，很
    容易找到，且被告當時態度並無異常等語（見原審卷第53、
    54頁），此與一般持有毒品之人均會對於其所持有之毒品特
    意加以隱藏在不易發覺之處，且在接受盤查時會出現神色緊
    張等情況均有不同，由此可推知被告應不知其所持有之上開
    白色錠劑為管制之第二級毒品狄芬諾西萊，亦已明確。
  (五)本件所查獲之錠劑共152 顆，裝於1 小塑膠瓶中，約有8 分
    滿，此業據原審勘驗無誤（見原審卷第55頁），且有相片2
    張在卷可查（見原審卷第62頁），此與一般人隨身攜帶服用
    藥物之情形相同，且其數量非多，而以運輸毒品此犯罪行為
    其法定刑甚重，被告如係甘冒此風險運輸毒品入境，應不致
    一次僅攜帶如此少量之毒品。另觀之卷附被告於高雄關稅局
    之詢問筆錄及警詢筆錄雖均記載被告陳稱「疑似K 他命（毛
    重15公克）」云云。惟查卷附高雄關稅局扣押貨物、運輸工
    具及搜索筆錄係將此查扣之瓶裝物記載為「疑似K 他命毛重
    15公克」；而卷附海巡署南部地區巡防局高雄市機動查緝隊
    搜索扣押筆錄所附扣押物品目錄表除將所查扣之該瓶裝之物
    記載為「疑似三級毒品愷他命」外，並將同時查扣之所有「
    板藍根茶」亦均記載為「疑似三級毒品愷他命」，參照警卷
    (二)第27頁所示照片下方係分別記載該瓶裝物「經初步檢驗有
    二級毒品安非他命反應」、及「板藍根（磚塊型）初步檢驗
    有三級毒品K 他命反應」，是從查緝單位所製作之扣押物品
    目錄、搜索筆錄等記載，已知查緝單位於查獲當時顯無確切
    證據可以證明被告遭查獲之物品是否為毒品？或究竟是何種
    毒品已明。故被告於前揭筆錄所為「疑似K 他命」之陳述，
    衡情應是查緝單位誘導所為之陳述，應可確認，自不足採為
    被告不利之認定。綜上論述，本件查緝毒品單位本諸專業既
    無法確認被告所攜帶之物是否為毒品或為何類毒品？是要期
    待被告知悉其所攜帶之白色錠劑為第二級毒品狄芬諾西萊，
    亦屬強人之難。由此益徵被告顯不知其所攜帶該瓶內裝之白
    色錠劑為第二級毒品狄芬諾西萊，足堪認定。
  (六)綜上所述，被告前開所辯，應屬可採，從而公訴人所持之前
    開論據，均無法採為認定被告犯罪之證據。此外，復查無其
    他積極證據足資證明被告有何運輸第二級毒品之犯行，被告
    被訴運輸第二級毒品及私運管制物品等罪名自屬不能證明。
五、原審因而以不能證明被告犯罪，而為被告無罪之諭知，核無
    違誤；檢察官猶執前詞，指摘原判決不當，為無理由，應予
    駁回。
據上論斷，應依刑事訴訟法第368 條，判決如主文。
本案經檢察官姜麗儒到庭執行職務。
中    華    民    國    95    年    8     月    30    日
                  刑事第七庭    審判長法  官   莊飛宗
                                      法  官   黃憲文
                                      法  官   黃三友
以上正本證明與原本無異。
如不服本判決應於收受本判決後10日內向本院提出上訴書狀，其
未敘述上訴理由者，並得於提起上訴後10日內向本院補提理由書
狀（均須按他造當事人之人數附繕本）「切勿逕送上級法院」。
中    華    民    國    95    年    8     月    31    日
                                      書記官   黃玉珠


司法院資訊處製作；財團法人民間司法改革基金會備份。
